【裁判字號】    98,易,213
【裁判日期】    981030
【裁判案由】    竊盜
【裁判全文】
臺灣新竹地方法院刑事判決               98年度易字第213號
公  訴  人  臺灣新竹地方法院檢察署檢察官
被      告  甲○○
選任辯護人  李晉安律師
上列被告因竊盜案件，經檢察官提起公訴（98年度偵字第7196號
），本院裁定以簡式審判程序審理，判決如下：
    主  文
甲○○結夥三人以上、攜帶兇器竊盜，累犯，處有期徒刑玖月。
又結夥三人以上竊盜，累犯，處有期徒刑柒月。應執行有期徒刑
壹年貳月。
    事  實
一、甲○○曾於民國86年8 月間，因竊盜案件，經臺灣高等法院
    於91年8 月6 日，以91年度上易字第1595號判決判處有期徒
    刑9 月確定。嗣因減刑條例實施，上開案件減為有期徒刑4
    月又15日，於96年11月27日入監執行，並於97年2 月4 日因
    徒刑易科罰金執行完畢。竟仍不知悔改，(一)於98年8 月5 日
    上午某時，與真實姓名年籍不詳之成年男子及綽號「小凱」
    之成年男子，共同基於意圖為自己不法所有之犯意聯絡，結
    夥三人以上，由甲○○駕駛車牌號碼2093-MT 號自用小客車
    ，另二人騎乘不詳車牌號碼之重型機車，前往新竹縣竹北市
    ○○路59號渣打銀行竹北分行，先在該銀行前觀察、選定犯
    案目標，見彭素圓提領鉅額款項，駕駛車牌號碼HU-2599 號
    自用小客車離去後，三人隨即分別駕駛及騎乘上開車輛尾隨
    在後，嗣於同日9 時20分許，乘彭素圓停車於同縣市○○○
    路318 號前，下車離開疏於注意之際，即由甲○○把風，「
    小凱」持客觀上足供兇器使用之T 字型板手撬開彭素圓之汽
    車門鎖後，竊得彭素圓之背包，內有現金新臺幣（下同）40
    萬元、私章6 個、身分證3 張、渣打銀行提款卡5 張、郵局
    提款卡1 張、第一銀行提款卡1 張、花旗銀行信用卡1 張、
    渣打銀行信用卡1 張、兆豐銀行信用卡1 張、健保卡3 張、
    汽機車駕照及行照等物，得手後逃逸，所得款項朋分花用殆
    盡。(二)甲○○與上開二人，復共同基於意圖為自己不法所有
    之犯意聯絡，於98年9 月1 日下午某時，結夥三人以上，由
    甲○○駕駛車牌號碼2093-MT 號自用小客車，另二人騎乘不
    詳車牌號碼之重型機車，前往新竹縣竹北市縣○○路130 號
    土地銀行竹北分行前觀察、選定犯案目標，見尹德榮提領鉅
    額款項，駕駛車牌號碼LQ-7560 號自小客車離去後，三人隨
    即分別駕駛及騎乘上開車輛尾隨在後，嗣於同日15時10分許
    ，乘尹德榮停車於同縣市○○路65號前，下車離開疏於注意
    之際，即由甲○○把風，「小凱」以破壞尹德榮之汽車門鎖
    及毀壞汽車駕駛座旁車窗玻璃之方式（毀損部分未據告訴）
    ，竊得現金80萬元，得手後逃逸，所得款項朋分花用殆盡。
二、案經新竹縣政府警察局竹北分局報告新竹地方法院檢察署檢
    察官偵查起訴。
    理  由
壹、程序事項：
    查被告甲○○所犯非死刑、無期徒刑、最輕本刑為3 年以上
    有期徒刑之罪，或高等法院管轄第一審之案件，被告於本院
    準備程序中，就被訴事實為有罪之陳述，經告以簡式審判程
    序之旨，並聽取檢察官、被告之意見後，本院業已依刑事訴
    訟法第273 條之1 第1 項之規定，裁定進行簡式審判程序，
    是本件之證據調查，依刑事訴訟法第273 條之2 規定，不受
    同法第159 條第1 項、第161 條之2 、第161 條之3 、第16
    3 條之1 及第164 條至第170 條規定之限制，合先敘明。
貳、實體事項：
一、上揭事實，業據被告於警詢、偵查中及本院審理時均坦承不
    諱（見本院卷98年10月16日準備程序筆錄、審判筆錄，偵查
    卷第18至21頁、第95至96頁），核與被害人彭素圓、尹德榮
    於警詢時之指訴情節大致相符（見偵查卷第22至29頁），並
    有新竹縣政府警察局竹北分局搜索扣押筆錄、扣押物品目錄
    表、通聯調閱查詢單、車行記錄查詢結果各乙份、車籍查詢
    基本資料詳細畫面5 紙、監視畫面翻拍照片24張在卷可資佐
    證（見偵查卷第32至49頁、第60至64頁、第69至79頁），足
    認被告前開自白與事實相符，應堪採信。本案事證明確，被
    告犯行堪以認定，應依法論科。
二、論罪科刑：
  (一)按刑法第321 條第1 項第3 款之攜帶兇器竊盜罪，係以行為
    人攜帶兇器竊盜為其加重條件，此所謂兇器，其種類並無限
    制，凡客觀上足對人之生命、身體、安全構成威脅，具有危
    險性之兇器均屬之，且祇須行竊時攜帶此種具有危險性之兇
    器為已足，並不以攜帶之初有行兇之意圖為必要（最高法院
    79年台上字第5253號判例意旨參照）。次按刑法第321 條第
    1 項第2 款所謂「其他安全設備」，係指具有隔絕防閑作用
    ，並固定於土地上之建築物或工作物之安全設備而言，而汽
    車為屬動產之一種，雖其車窗兼具有防閑功能，惟其與上揭
    竊盜罪之加重條件所指之「安全設備」含義尚屬有間，若將
    汽車車窗毀壞竊取車內之物，除該毀壞車窗之行為另涉犯他
    項罪名外，殊難遽以毀壞其他安全設備之加重竊盜罪名相繩
    （最高法院85年度台非字第313 號判決意旨參照）。依此，
    本案共同正犯「小凱」於如犯罪事實一、(一)所示之時、地行
    竊時所攜帶之T 字型板手，雖未扣案，但共同正犯「小凱」
    係持該T 字型板手撬開被害人彭素圓之汽車門鎖後加以行竊
    ，此據被告供述在卷（見本院卷第11至12頁），且依卷附扣
    案物照片1 張及被告當庭供述T 字型板手之形狀（見偵查卷
    第52頁、本院卷第12頁），益見共同正犯「小凱」所持之T
    字型板手為一端係塑膠握把，他端為尖銳長型鐵器之物，質
    地堅硬，於客觀上自足以對人之生命、身體、安全構成威脅
    ，而為兇器之一種；另公訴人認如犯罪事實一、(二)所示之時
    、地，本案共同正犯「小凱」係持客觀上足供兇器使用之T
    字型板手撬開尹德榮之汽車門鎖後行竊，而認被告涉有刑法
    第321 條第1 項第3 、4 款之結夥三人以上攜帶凶器加重竊
    盜事由，然被害人尹德榮於警詢及本院審理時僅指訴伊汽車
    門鎖遭破壞及汽車駕駛座旁車窗玻璃遭毀壞，且伊未於遭竊
    現場發現任何工具等語，並未明確指訴係遭客觀上足供兇器
    使用之T 字型板手所致，是此次竊盜犯行是否有公訴人所指
    之T 字型板手尚有可疑。再者，汽車門鎖遭破壞及汽車駕駛
    座旁車窗玻璃遭毀壞並非當然需使用「器械」始能為之，持
    磚塊、石頭等物亦非不可達同一之結果，而磚塊、石頭乃自
    然界之物質，尚難謂為通常之「器械」，自難論以攜帶兇器
    竊盜罪（最高法院92年台非字第38號判決意旨參照）。退步
    言之，縱共同正犯「小凱」係持「器械」加以行竊，然該「
    器械」並未扣案，本院尚無從得知該「器械」是否在客觀上
    足對人之生命、身體、安全構成威脅而具有危險性。況被告
    於警詢、偵訊及本院審理時均供稱此次伊僅係負責把風，並
    未注意共同正犯「小凱」係用何種方式加以行竊等語（見偵
    查卷第19、96頁、本院卷第12、31頁），自難遽認本案共同
    正犯「小凱」在如犯罪事實一、(二)所示之時、地，有如公訴
    人所指持客觀上足供兇器使用之T 字型板手加以行竊等情。
    此外，復查無其他積極證據足資證明被告及共同正犯當時有
    持客觀上足供兇器使用之T 字型板手加以行竊，是此部分即
    應為被告有利之認定，又因此部分僅涉及加重條件之減縮，
    並無礙於被告仍成立加重竊盜之情，附此敘明。
  (二)核被告甲○○二次所為，就犯罪事實一、(一)部分，係犯刑法
    第321 條第1 項第3 款、第4 款之結夥三人以上攜帶凶器加
    重竊盜罪；就犯罪事實一、(二)部分，係犯刑法第321 條第1
    項第4 款之結夥三人以上加重竊盜罪。被告與真實姓名年籍
    不詳之成年男子及綽號「小凱」之成年男子間具有犯意聯絡
    及行為分擔，應論以共同正犯。又其先後二次竊盜犯行，犯
    意各別，行為互殊，應予分論併罰。被告有如前所述之前案
    紀錄，而於97年2 月4 日因徒刑易科罰金執行完畢，有臺灣
    高等法院被告前案紀錄表1 份在卷可憑，其於5 年以內故意
    再犯本案有期徒刑以上之罪，俱為累犯，均應依刑法第47條
    第1 項規定加重其刑。
  (三)爰審酌被告正值青壯，竟不思正當工作謀生，而其前已有竊
    盜前案紀錄，仍任意以竊盜方式侵害他人財產法益，迄未與
    被害人彭素圓達成和解，惟犯後坦承犯行，態度尚稱良好，
    業與被害人尹德榮達成和解，且已賠償100,000 元，並兼衡
    其犯罪之動機、生活狀況、品行、智識程度為國中畢業、手
    段、所竊得之財物價值等一切情狀，認檢察官具體求刑求處
    定應執行刑有期徒刑1 年6 月，尚嫌過重，爰分別量處如主
    文所示之刑，並定其應執行之刑，以資懲儆。
  (四)扣案如附表所示之物，被告均否認與本案有關，本院復查無
    其他積極事證足認係被告供犯罪所用或預備之物，亦非屬違
    禁物，乃不予宣告沒收。另被告與真實姓名年籍不詳之成年
    男子及綽號「小凱」之成年男子三人行竊所用之T 字型板手
    1 支未經扣案，且無積極證據證明為被告所有，亦非屬違禁
    物，爰不為沒收之諭知，併此敘明。
據上論斷，應依刑事訴訟法第273 條之1 第1 項、第299 條第1
項前段，刑法第28條、第321 條第1 項第3 款、第4 款、第47條
第1 項、第51條第5 款，判決如主文。
本案經檢察官李秋梅到庭執行職務。
中    華    民    國    98    年    10    月    30    日
                  刑事第一庭    法  官  王子謙
以上正本證明與原本無異。
如不服本判決應於收受本判決後10日內向本院提出上訴書狀，上
訴書狀應敘述具體理由。上訴書狀未敘述上訴理由者，應於上訴
期間屆滿後20日內補提理由書狀於本院 (均須按他造當事人之人
數附繕本 )「切勿逕送上級法院」。
中    華    民    國    98    年    10    月    30    日
                                書記官  鄭明枝
附錄本案論罪科刑法條：
中華民國刑法第321條
犯竊盜罪而有左列情形之一者，處6月以上、5年以下有期徒刑：
一、於夜間侵入住宅或有人居住之建築物、船艦或隱匿其內而犯
    之者。
二、毀越門扇、牆垣或其他安全設備而犯之者。
三、攜帶兇器而犯之者。
四、結夥三人以上而犯之者。
五、乘火災、水災或其他災害之際而犯之者。
六、在車站或埠頭而犯之者。
前項之未遂犯罰之。
附表
┌──┬────────┬──┐
│編號│物品名稱        │數量│
├──┼────────┼──┤
│1   │T 型板手        │2支 │
├──┼────────┼──┤
│2   │棉質手套        │3雙 │
├──┼────────┼──┤
│3   │望遠鏡          │1支 │
├──┼────────┼──┤
│4   │電子產品        │2支 │
│    │（無線電對講機）│    │
├──┼────────┼──┤
│5   │電子產品        │1支 │
│    │（LG行動電話）  │    │
├──┼────────┼──┤
│6   │電子產品        │1支 │
│    │（MOTOROLA手機）│    │
└──┴────────┴──┘


司法院資訊處製作；財團法人民間司法改革基金會備份。
